臺灣板橋地方法院民事判決　　　　　　　99年度訴字第2354號
原　　　告　鄭慶松
訴訟代理人　周宸汝
被　　　告　張書銘
　　　　　　曾志明
共　　　同
訴訟代理人　林思銘律師
複　代理人　陳麗玢律師
上列當事人間返還買賣價金等事件，本院於民國100年2月18日言
詞辯論終結，判決如下：
    主  文
被告張書銘應給付原告新臺幣參拾萬元，及自民國一百年二月九
日起至清償日止，按年息百分之五計算之利息。
原告其餘之訴駁回。
訴訟費用由被告張書銘負擔二分之一，餘由原告負擔。
本判決第一項得假執行；但被告張書銘得以新臺幣參拾萬元預供
擔保而免為假執行。
原告其餘假執行之聲請駁回。
    事實及理由
一、本件原告起訴請求被告張書銘、曾志明應給付新台幣（下同
    ）30萬元及返還450萬元本票1紙予原告，嗣迭為訴之追加、
    變更、撤回，最終請求張書銘、曾志明應連帶給付60萬元本
    息，核與民事訴訟法第255條第1項第2、3、7款、第262條規
    定相符，應予准許。
二、原告起訴主張：(一)張書銘由曾志明代理，於民國99年5月30
    日與原告簽訂不動產買賣契約書（下稱系爭買賣契約），以
    總價500萬元之代價，將張書銘所有門牌號碼桃園縣桃園市
    ○○路1290巷24號房屋（下稱系爭房屋）及其坐落土地出售
    予原告，原告並同時交付30萬元予曾志明，因原告經人告知
    系爭房屋有漏水情事，惟曾志明堅稱並無漏水，雙方遂於系
    爭買賣契約第13條(三)2.約定：「買賣雙方協議，買方若於99
    年11月30日前若有滲漏水造成買主居住之困擾得解除本買賣
    契約，賣方歸還已付價金」，嗣原告於99年6月1日發現系爭
    房屋有嚴重漏水情形，即以存證信函通知張書銘、曾志明解
    除系爭買賣契約，並要求返還已付之30萬元價金。(二)上開已
    付價金雖名為「第一期款」，然實為定金之性質，依民法第
    259條第2款、第249條第3款規定，於買方解除契約後，賣方
    自應加倍返還，且曾志明乃系爭房屋之實質所有權人，自應
    與名義上所有權人張書銘同負出賣人之責任，爰依解除契約
    返還價金（定金）之法律關係，提起本件訴訟等情。並聲明
    ：(一)張書銘、曾志明應連帶給付原告60萬元，及自準備書狀
    繕本送達翌日起至清償日止，按年息百分之5計算之利息。
    (二)願供擔保請准宣告假執行。
三、張書銘、曾志明則以：系爭房屋並非「嚴重漏水」，且其滲
    水問題，原告亦已於系爭買賣契約所定99年11月30日前之99
    年6月15日為修復，是原告解除契約並不合法，嗣張書銘於
    系爭房屋修繕完畢後，即函催原告繼續履約，詎原告置之不
    理，張書銘乃於99年9月8日以存證信函通知原告解除契約，
    並依系爭買賣契約第9條(三)約定沒收其已付價金等語置辯。
    並聲明：原告之訴駁回。
四、查本件張書銘由曾志明代理，於99年5月30日與原告簽訂系
    爭買賣契約，以總價500萬元之代價，將張書銘所有系爭房
    屋及其土地出售予原告，原告同時交付30萬元予曾志明，雙
    方並於系爭買賣契約第13條(三)2.約定：「買賣雙方協議，買
    方若於99年11月30日前若有滲漏水造成買主居住之困擾得解
    除本買賣契約，賣方歸還已付價金」，嗣原告於99年6月1日
    以系爭房屋有漏水情形，通知張書銘、曾志明解除系爭買賣
    契約之事實，有買賣契約書、存證信函在卷可稽（本院卷第
    9至21頁），且為兩造所不爭執，堪信為真實。
五、原告主張因系爭房屋嚴重漏水，其自得解除契約，並請求張
    書銘、曾志明連帶加倍返還價金（定金性質）60萬元本息等
    情，則為張書銘、曾志明所否認，並以前詞置辯。經查：
  (一)原告主張系爭房屋嚴重漏水，業據提出照片為證（本院卷第
    36至39頁、第143至145頁），且張書銘、曾志明亦不否認系
    爭房屋有滲水現象，因嚴重漏水與滲水現象僅係滲漏水程度
    不同而已，自堪認系爭房屋確有滲漏水情形。又系爭買賣契
    約第13條(三)2.既載明系爭房屋於99年11月30日前若有滲漏水
    情形，造成買方居住之困擾，買方即得解除契約要求賣方返
    還已付價金，則無論系爭房屋實際滲漏水情形是否嚴重，倘
    原告認為該滲漏水問題已造成其居住之困擾，即得行使上開
    約定解除權，雖同條(三)5.亦載明「本房屋若有些微滲漏，賣
    方負責修復完成」，然此乃就買方不願解除契約時，所為有
    關物之瑕疵擔保責任歸屬之約定，於上開原告之約定解除權
    並不生影響，是原告主張其已於99年6月1日函知張書銘解除
    系爭買賣契約，而請求張書銘返還已付價金30萬元，洵屬有
    據。
  (二)系爭房屋有滲漏水情形，原告固得主張前述約定解除權，但
    尚難認系爭買賣契約業因可歸責於張書銘之事由，致不能履
    行，故不論本件30萬元已付價金是否為定金，原告依民法第
    249條第3款所謂「契約因可歸責於受定金當事人之事由，致
    不能履行時，該當事人應加倍返還其所受之定金」之規定，
    請求張書銘加倍返還價金共計60萬元，即除返還已付價金30
    萬元外，再加付30萬元，自屬無據。
  (三)系爭買賣契約係由原告與張書銘所簽訂，曾志明僅為張書銘
    之代理人，尚非契約當事人，是原告主張曾志明乃系爭房屋
    之實質所有權人，應與名義上所有權人張書銘同負出賣人之
    責任，而請求曾志明與張書銘連帶加倍返還價金，顯乏依據
    。
六、從而，原告依解除契約返還價金定金之法律關係，請求張書
    銘給付30萬元，及自準備書狀繕本送達（本院卷第157 頁）
    翌日即100 年2 月9 日起至清償日止，按年息百分之5 計算
    之利息，為有理由，應予准許；至逾此範圍之請求，則無理
    由，應予駁回。
七、原告陳明願供擔保請准為假執行之宣告，爰就其勝訴部分，
    依職權宣告准、免假執行；至其敗訴部分，假執行之聲請已
    失依附，應予駁回。
八、本件事證已臻明確，兩造其餘主張及攻擊防禦方法，核與判
    決結果不生影響，爰不一一論述，附此敘明。
九、訴訟費用負擔之依據：民事訴訟法第79條。
中    華    民    國   100    年    3     月    4     日
                  民事第二庭法  官  連士綱
以上正本係照原本作成
如對本判決上訴，須於判決送達後20日內向本院提出上訴狀。如
委任律師提起上訴者，應一併繳納上訴審裁判費。
中    華    民    國   100    年    3     月    4     日
                            書記官  吳俞玲